---
title: "Sistemas de Recomendación - Curvas ROC"
author: "Leonardo Santella"
date: "Friday, May 06, 2016"
output: html_document
---

#Introducción

  En esta ocasión se nos pide implementar un sistema de recomendación basado en un dataset proporcionado por una compañia, además, se nos pide también realizar algunas tareas relacionadas con las transacciones que se encuentran dentro del set de datos. Luego, debemos realizar un estudio de curvas ROC (Receiver Operating Characteristics) para comparar modelos, que serán desarrollados en otros set de datos.
  
  La primera parte será dividida en 2, una parte para identificar transacciones bot y otra parte para identificar usuarios y recomendar artículos.
  
  La segunda parte, estará netamente dedicada al análisis de Curvas ROC.
  
#Inicialización

  Para realizar las tareas pertinentes, cargaremos algunos paquetes, y cargaremos el set de datos proporcionado.

```{r}
library(arules)
library(arulesViz)
library(plyr)
library(lubridate)
library(flexclust)
source("funciones.R")
periodico = read.csv("periodico.csv", header = T)
```


  Debemos cambiar las transacciones de manera que se pueda observar a que categoria pertenece cada artículo. Para ello ejecutaremos el siguiente bloque de código. 
  
```{r, echo=FALSE}
#Obtenemos los indices de los artículos por transaccion
items = periodico$articles
items = strsplit(gsub(pattern = "[{}item]", replacement = "", x = items), ",")

#Indices de forma numerica
indices = lapply(items, as.numeric)

#Obtenemos cuantos articulos fueron observados en cada transaccion
nitems = unlist(lapply(items, length))

#Transformamos al formato indicado en el enunciado y en el se de datos ejemplo.csv
items = lapply(items, convertItems)
l = unlist(items)
odds = (((1:(length(l)/2)) * 2) -1)
articles = l[odds]
categories = l[-odds]
periodico$articles = articles
periodico$categories = categories
```

#Idenficación y análisis exploratorio de transacciones bot

  Para identificar a las transacciones bot utilizaremos como referencias los "timestamps" de entrada y salida que se encuentran en cada fila del data set.
  
  La diferencia entre el tiempo de salida y el tiempo de entrada resulta el tiempo total de la transacción. Asumiremos que cada item consume tiempoTotal / nitems segundos, donde tiempoTotal es el resultado de la diferencia entre el tiempo de salida y el tiempo de llegada; nitems es el número de artículos dentro de la transacción. De manera que si tiempoTotal / nitems < 20, la trasacción será considerada como transacción bot.
  
```{r}
duracion = ymd_hms(periodico$exit) - ymd_hms(periodico$entry)
duracion = as.numeric(duracion)
periodico$time = duracion
periodico$nitems = nitems
bots = periodico[ periodico$nitems*20 >= duracion, ]
summary(bots$time)
```

  En este punto ya podemos conocer las transacciones que corresponden a las 10 visitas más largas y las 10 visitas más cortas.
  
  Para definir las visitas, omitiremos las transacciones bots.
  
```{r}
visitas = periodico[-as.numeric(rownames(bots)),]
cortas = visitas[with(visitas, order(time)),]
largas = tail(cortas, 10)
cortas = head(cortas, 10)
cortas
largas
```

#Identificación de Usuarios
  Para identificar los tipos de usuarios, tomaremos como referencia las clases de los artículos observados en cada transacción.
  
  Debemos generar en principio transacciones, para luego transformarlas en una matriz, para ello utilizaremos el paquete arules, sin embargo, debemos generar una estructura diferente a la actual para poder aprovechar las funcionalidades provistas por el paquete. Además, utilizaremos un paquete que nos permitirá la realización de clusters para segmentar a los usuarios y por lo tanto, predecir, dado un usuario nuevo, a que cluster pertenece.
  
  La técnica de clusterización utilizada sera el algoritmo de K-Means modificado para que utilice la distancia de jaccard, ya que las transacciones son conjuntos y necesitamos de alguna manera, una medida para comparar conjuntos.
  
```{r}
#Categorias
categories = visitas$categories

#Separamos el string por comas
categories = strsplit(categories, ",")

#Almacenamos unicamente las transacciones unicas
categories = lapply(categories,unique)
categories = unique(categories)
categories = lapply(categories, unlist)

#Generamos las transacciones 
categorriesTrans = as(categories, "transactions")

#Generamos la matriz, ya que esta esturctura es la requerida para clusterizar
catTransMatrix = as(categorriesTrans, "matrix")

#Clusterizamos
set.seed(666)
a = kmeans = kcca(x = catTransMatrix, family = kccaFamily("jaccard"), k = 8)

#Grafico de barras de los centroides
barplot(a)

#Componentes principales
pca = prcomp(catTransMatrix)

#Grafico de los clusters proyectados en las 2 primeras componentes principales
plot(a, data=catTransMatrix, project=pca)

```

Ahora ya obtuvimos un modelo que agrupa las transacciones según su categoria. A través de este modelo, dado una una nueva transacción podriamos asignarle su grupo correspondiente de la siguiente forma.

```{r}
#Generamos una transaccion nueva
newTrans = matrix(rep(1,9), byrow = T, ncol=9)


#Predecimos a que cluster pertenecerá
predict(a,newTrans)

#Comprobamos que en efecto es cierto que debe pertenecer al cluster 4
a@centers
```
  
  En la matriz de los centros, podemos observar que la nueva transaccion tiene mayor parecido con el cluster numero 4. Si calculamos el indice de Jaccard entre todos los centros y la nueva transaccion, llegaremos a la misma conclusión.
  
  Para recordar el indice de Jaccard viene dado por $J(A,B) = \frac{|A \cap B|}{|A \cup B|}$. donde $|A|$ representa la cardinalidad del conjunto A.
  
#Recomendación de items
  Para la recomendación de items dado n artículos, vamos a generar las transacciones a través de una matriz de tipo logica para luego, convertirla en la estructura de datos que utiliza el paquete **arules**. Luego de tener las transacciones en el formato adecuado, nos encargaremos de generar las reglas de asociacion con el algoritmo **apriori** implementado en el mismo paquete antes mencionado. Los parametros de confianza y soporte minimos, fueron escogidos de esa forma (minsup = 0.00003 minconf = 0.3) ya que para valores mas bajos se generaban demasiadas reglas, en las que existia independica probabilistica entre el conjunto antecedente y el conjunto consecuente.
  
```{r}
#En este caso generaremos la matriz y luego las transacciones
indices = indices[-as.numeric(rownames(bots))]
matriz = matrix(FALSE, nrow=nrow(visitas), ncol=81)
clases = c("deportes", "politica", "variedades",
               "internacional","nacionales", "sucesos", 
               "comunidad", "negocios", "opinion" )
names = 1:81
for(i in 1:9)
  for(j in 1:9)
    names[(i-1)*9 + j] = paste(clases[i],"/articulo",j,sep="" )
y = rep(0,81)
transactions = lapply(indices, generateTransactions, y)
transactions = matrix(unlist(transactions), byrow=T, ncol=81)
colnames(transactions) = names

#Trasacciones del paquete arules
arules_transactions = as(transactions, "transactions")
summary(arules_transactions)

#Reglas de asociacion generadas
arules = apriori(transactions, parameter = list(supp=0.00003, conf=0.3, target="rules"))

#Grafico de las reglas generadas
plot(arules)

#Dado un articulo nuevo 
newArticle = "deportes/articulo5"

#Buscamos el subconjunto de reglas que lo contengan
rules.sub <- subset(arules, subset = lhs %ain% newArticle)
rules.sub = sort(rules.sub, by="confidence", decreasing=T)[1]

#Y recomendamos el consecuente, del antecedente que contenga al articulo nuevo y ademas tenga mayor confianza
inspect(rules.sub@rhs[1])
```

#Análisis de curvas ROC
  Esta es la segunda parte del informe, el cual estará dedicado únicamente al análisis de curvas ROC
  
```{r}
#Cargamos 3 set de datos que contienen informacion
roc1 = read.csv("roc1.csv", header = T)
roc2 = read.csv("roc2.csv", header = T)
roc3= read.csv("roc3.csv", header = T)

```

  En el primer conjunto de datos (roc1.csv) solo se encuentran 2 clases y no existe empate en los scores.
  
```{r}
generate_ROC(roc1$SCORE, roc1$CLASS, "p")
```

  En el segundo set de datos, existen 2 clases pero esta vez si hay empates en los scores.
  
```{r}
generate_ROC(roc2$SCORE, roc2$CLASS, "p")
```
  
  En el tercer set de datos existen más de dos clases y además hay empates en los scores.
  
```{r}
generate_ROC(roc1$SCORE, roc1$CLASS, "p")
```

